臺灣臺南地方法院新市簡易庭民事判決
110年度新簡字第73號
原      告  余俊毅
訴訟代理人  李耿誠律師
            傅敏臻律師
被      告  莊勝宇
            陳冠良
共      同
訴訟代理人  蘇厚安律師
上列當事人間請求確認本票債權不存在事件，經本院於民國110年9月24日言詞辯論終結，判決如下：                      
    主      文
原告之訴駁回。
訴訟費用由原告負擔。
    事實及理由
一、原告起訴主張：被告莊勝宇所持有如附表編號1至2所示之本
    票及被告陳冠良所持有如附表編號3至4所示之本票（下稱系
    爭本票），是受訴外人汪鉌芫、白東禾持槍脅迫所簽發，嗣
    被告2人惡意從汪鉌芫、白東禾處取得系爭本票，並未與原
    告成立消費借貸或其他任何法律關係，被告亦未交付任何金
    錢予原告，原告亦不曾有自被告處收受任何金錢。被告莊勝
    宇、陳冠良竟分別持附表編號1至2所示之本票、附表編號3
    至4所示之本票向本院聲請本票裁定，經本院分別以109年度
    司票字第3664、3684號裁定准予強制執行，致伊權益受有損
    害，爰依法提起本件訴訟等語。並聲明：㈠確認被告莊勝宇
    所持有如附表編號1至2所示之本票，對原告之本票債權不存
    在。㈡確認被告陳冠良所持有如附表編號3至4所示之本票，
    對原告之本票債權不存在。
二、被告則均以：被告2人取得如附表所示之本票係基於與訴外
    人汪鉌芫、白東禾間借貸關係所取得，兩造既非票據法第13
    條規定所稱之直接前後手關係，原告自不得以其與前手間之
    基礎原因關係作為抗辯事由等語置辯。並聲明：原告之訴駁
    回。
三、得心證之理由：
　㈠按確認之訴非有即受確認判決之法律上利益者，不得提起。
    所謂即受確認判決之法律上利益，係指法律關係之存否不明
    確，原告主觀上認其在法律上之地位有不安之狀態存在，且
    此種不安之狀態，能以確認判決將之除去者而言（最高法院
    52年台上字第1240號判例意旨參照）。又本票執票人，依票
    據法第123條規定，聲請法院裁定許可對發票人強制執行，
    係屬非訟事件，此項聲請之裁定，及抗告法院之裁定，僅依
    非訟事件程序，以審查強制執行許可與否，並無確定實體上
    法律關係存否之效力，如發票人就票據債務之存否有爭執時
    ，應由發票人提起確認之訴，以資解決（最高法院57年台抗
    字第76號判例意旨參照）。查本件被告莊勝宇、陳冠良分別
    執有以原告名義簽發如附表編號1至2及附表編號3至4所示之
    本票，聲請並經本院分別於民國110年12月10日、12月11日
    以110年度司票字第3664、3684號本票裁定准予強制執行等
    情，業經本院依職權調取上開本票裁定強制執行事件全案卷
    宗核閱無訛，則系爭本票既由被告2人分別持有且均已行使
    票據權利，而原告否認系爭本票之債權，顯然兩造就如附表
    所示之系爭本票債權存在與否已發生爭執，如不訴請確認，
    原告在私法上之地位將有受侵害之危險，則原告提起本件確
    認本票債權不存在之訴，即有確認之法律上利益，合先敘明
    。
　㈡按票據債務人不得以自己與發票人或執票人之前手間所存抗
    辯之事由對抗執票人。但執票人取得票據出於惡意者，不在
    此限，票據法第13條定有明文。次按票據行為，為不要因行
    為，票據上之權利義務，悉依票上所載文義定之，與其基礎
    之原因關係各自獨立，執票人不負證明關於給付原因之責任
    ，如票據債務人主張執票人取得票據出於惡意或詐欺、脅迫
    時，則應由該債務人負舉證之責；又票據法第13條但書所謂
    惡意，係指執票人明知票據債務人對於發票人或執票人之前
    手間，有抗辯事由存在而言（最高法院97年度台上字第2242
    號、 最高法院95年度台上字第2862號判決意旨參照）。經
    查：
　⒈原告自承簽發系爭本票係交付予汪鉌芫、白東禾等語（見本
    院卷第46頁），核與被告亦稱系爭本票非受讓自原告處等語
    相符（見本院卷第27頁），可認兩造既非系爭本票之直接前
    後手關係，則依票據法第13條本文規定，原告自不得對被告
    主張基礎原因關係之抗辯事由；再者，原告雖聲請傳喚證人
    汪鉌芫、白東禾用以證明原告係遭脅迫始簽發系爭本票云云
    ，惟稽之證人汪鉌芫於本院時具結證稱：伊因為前與原告合
    夥做生意，原告違約需給付200萬元，經過協調以160萬元賠
    償，原告先以現金交付3萬元，復簽發如附表編號4所示之本
    票交付給伊抵償，後來因為伊有資金上之需求，需要調度現
    金，所以再將如附表編號4所示之本票交付予莊勝宇作為擔
    保品，另於108年7月間，原告曾有到大眾行銷公司之辦公室
    與伊討論債務問題，討論完畢後，原告就自行開車離去等語
    （見本院卷第192頁至第194頁），核與卷附之合夥契約書記
    載原告與證人汪鉌芫間確有合夥投資之生意上往來相符（見
    本院卷第158-1頁），是證人汪鉌芫證述原告係因違反合夥
    契約之約定始簽發如附表編號4之本票，尚非虛妄；又依證
    人白東禾於本院時具結證述：伊不清楚原告有無簽發本票給
    汪鉌芫，但印象中原告於108年7月間因與汪鉌芫生意合作之
    問題，有去大眾行銷公司商討債務，至於原告有無因此簽發
    本票予汪鉌芫，伊並不清楚，但原告未曾開票給伊等語明確
    （見本院卷第196頁至第198頁），是依上開證人之證述，均
    難以證明原告有遭脅迫始簽發系爭本票之事實；參以，原告
    前以訴外人汪鉌芫、白東禾、林時峰共同基於強制、恐嚇取
    財之犯意，將原告自臺南市永康區小東路之大眾行銷公司強
    制載往善化區某鐵皮屋內，而與其他真實姓名年籍不詳之男
    子，以言語、持手槍等手段，脅迫原告簽發本票而提出告訴
    ，嗣經臺灣臺南地方檢察官檢察官以109年度偵字第161號認
    汪鉌芫、白東禾、林時峰犯罪嫌疑不足，而為不起訴處分確
    定等情（下稱系爭刑事案件），亦經本院依職權調取系爭刑
    事案件全案卷宗核閱無誤，益徵原告主張係遭汪鉌芫、白東
    禾脅迫始簽發系爭本票，難以憑採。至原告另稱依證人汪鉌
    芫之證述，係將附表編號4之本票交付予被告莊勝宇，然附
    表編號4之本票係經由被告陳冠良持之聲請本票裁定強制執
    行，顯見證人汪鉌芫之證詞有閃躲未據實陳述，且汪鉌芫既
    未遭廠商求償，自無依合夥契約請求原告簽發本票抵償違約
    金云云，惟依證人汪鉌芫之證述固係證稱附表編號4之本票
    係交付予被告莊勝宇，然被告莊勝宇取得附表編號4之本票
    後，並非不得再轉讓予他人，是難以僅憑證人汪鉌芫係證稱
    將如附表編號4之本票交付予被告莊勝宇，而非被告陳冠良
    ，遽論證人汪鉌芫之證述不可信，況且，證人汪鉌芫就合夥
    關係部分係證稱：因原告違反合夥契約之約定，前陣子廠商
    還在跟伊談，雖然目前沒有對伊求償任何費用，但叫貨及倉
    庫之費用，都是由伊先支出，也還有廣告行銷之費用等語（
    見本院卷第194頁至第195頁），可認證人汪鉌芫因原告之違
    約，非無經濟上之損失，是原告徒以證人汪鉌芫未受廠商求
    償，推論汪鉌芫未受經濟上損失而不得要求原告簽發如附表
    編號4之本票，並無理由。
　⒉原告復主張被告2人年紀尚輕，卻可取得如附表所示之高額本
    票，與一般社會經驗法則不符，亦可見被告2人係惡意取得
    系爭本票云云，惟年紀大小與有無能力取得高額本票間，並
    無必然關係，原告上開所述，僅係其片面臆測，並未進一步
    提出被告2人係惡意取得系爭本票之證據資料，自難採為對
    其有利之認定。
四、綜上所述，原告並未能證明係遭脅迫始簽發系爭本票，且兩
    造均非系爭本票之直接前後手關係，又無證據足認被告2人
    係惡意取得系爭本票，則原告與其直接後手間縱存在抗辯事
    由，亦無從執以對抗被告。從而，原告應依票據文義對被告
    負擔票據責任，其主張被告莊勝宇所持有如附表編號1至2所
    示之本票及被告陳冠良所持有如附表編號3至4所示之本票，
    對原告之本票債權不存在，即無理由，應予駁回。
五、本件為判決基礎之事證已臻明確，兩造其餘攻擊防禦方法及
    舉證，經本院審酌後認與本件判決結果均不生任何影響，爰
    不逐一論列，附此敘明。
六、訴訟費用負擔之依據：民事訴訟法第78條。
中　　華　　民　　國　     110   　年　　10　    月   　
22       日
　　　　　　　　　新市簡易庭     法        官   施志遠
以上正本係照原本作成。
如不服本判決，應於判決送達後20日內，向本院提出上訴狀並表
明上訴理由（須附繕本）。如委任律師提起上訴者，應一併繳納
上訴審裁判費。
中　　華　　民　　國　　110 　年　　10　　月　　25　　日
             　                                             書 記 官  李慈容
【附表】：　　　　　　　　　  　　　　　（金額均為新臺幣）      編號 發票人 票載金額 發票日 到期日 票據號碼 1 余俊毅 750,000元 108年4月10日 未載 WG0000000 2 余俊毅 500,000元 108年2月10日 未載 WG0000000 3 余俊毅 55,000元 108年7月1日 未載 WG0000000 4 余俊毅 1,570,000元 108年7月3日 未載 WG0000000